【裁判字號】    99,消債清,94
【裁判日期】    990702
【裁判案由】    聲請清算程序
【裁判全文】
臺灣高雄地方法院民事裁定            99年度消債清字第94號
聲  請  人  甲○○
上列當事人聲請消費者債務清理事件，本院裁定如下：
    主  文
債務人甲○○自中華民國九十九年七月二日下午四時起開始進行
清算程序。
命司法事務官進行本件清算程序。
    理  由
一、按債務人對於金融機構因消費借貸、自用住宅借款、信用卡
    或現金卡契約而負債務，在聲請更生或清算前，應提出債權
    人清冊，以書面向最大債權金融機構請求協商債務清償方案
    並表明共同協商之意旨。又法院開始更生程式之裁定，應載
    明其年、月、日、時，並即時發生效力。次按法院裁定開始
    更生或清算程式後，得命司法事務官進行更生或清算程式，
    必要時得選任律師、會計師或其他適當之自然人或法人一人
    為監督人或管理人。消費者債務清理條例第151 條第1 項、
    第83條第1 項、第16條第1 項分別定有明文。
二、本件聲請人主張：伊於民國（下同）98年9 月失業，並自98
    年10月起至99年3 月領取每月新臺幣（下同）15,000元之失
    業補助金；核聲請人之債務總額為1,469,998 元，依聲請人
    現在之經濟狀況，實難償還上述龐大之債務；故聲請人乃依
    消費者債務清理條例（下稱消債條例）提出債權人清冊向最
    大債權銀行中國信託商業銀行股份有限公司（下稱中信銀行
    ）提出協商之申請。惟中信銀行提出之還款方案，聲請人無
    力負擔，故兩造間協商未果。聲請人以此為據向本院提出清
    算程序聲請。又伊無擔保或無優先權之債務總額未逾1,200
    萬元，復未經法院裁定開始清算程序或宣告破產，爰向本院
    聲請清算等語。
三、經查：
  （一）聲請人前開主張，業據其提出財產及收入狀況說明書、
    債權人清冊、財團法人金融聯合徵信中心債權人清冊及當事
    人綜合信用報告、戶籍謄本、聲請人及受扶養人96、97年度
    綜合所得稅各類所得資料清單及財產歸屬資料清單、通訊收
    據、電費收據、聲請人勞工保險投保資料表等文書為證，固
    堪採信。
 （二）又聲請人陳明其於98年9 月失業，並自98年10月起至99
    年3 月領取每月15,000元之失業補助金等情，已提出其存摺
    影本及勞工保險被保險人投保資料表等件為證（見本院卷第
    76頁、第80頁），而由上開所得及投保資料所示，聲請人前
    係於亞太國際發展有限公司任職，嗣於98年2 月12日辦理退
    保後，陸續由昇陽人力資源顧問有限公司、長倚股份有限公
    司、貝司特人力資源有限公司、台灣盛昌國際水產有限公司
    及台灣積體電路製造有限公司為其投保，足見聲請人並非無
    工作能力之人，此由其於亞太國際發產有限公司任職時之平
    均月收入41,427元（見本院卷第82頁）即可得見，又其於臺
    灣積體電路製造有限公司之投保薪資亦有25,200元，故本院
    認其失業應僅係暫時狀態，且其並無喪失謀生能力，故認其
    還款資力至少應以上開投保薪資25,200元計算，較為合理。
  （三）聲請人雖主張其每月須支出生活費、膳食費、扶養費、
    房貸等費用計38,000元，惟其既已負巨額負債，則生活標準
    應予以壓縮至最低標準，始符公允，故本院認應以內政部公
    告之98年度高雄市低收入戶最低生活費11,309元計算其生活
    費為宜。故應認聲請人每月須支出其與父母之生活費用約為
    23,309元（計算式＝11,309元＋12,000元）。則以聲請人日
    後再工作可預估之收入，固應認堪可支付其與父母之生活費
    ，惟顯無法依約償還其所負債務，繼以聲請人名下並無財產
    ，有前開財產歸戶資料足憑，則聲請人陳明其經濟陷入困境
    ，無法清償債務等情堪信為真。
四、綜上所述，聲請人有不能清償債務之情事，又本件查無聲請
    人有消費者債務清理條例第6 條第3 項、第8 條或第82條第
    2 項所定駁回清算聲請之事由存在，則聲請人聲請清算，應
    屬有據，爰裁定如主文第一項所示。並依上開規定命司法事
    務官進行本件清算程序，爰裁定如主文第二項所示。
五、依消費者債務清理條例第3 條、第80條第1 項、第83條第1
    項，裁定如主文。
中    華    民    國    99    年    7     月    2    日
                        臺灣高雄地方法院鳳山分庭
                            法      官  何悅芳
上為正本係照原本作成。
本件不得抗告。
本裁定已於99年7月2日下午4 時公告。
中    華    民    國    99    年    7     月    2    日
                            書  記  官  陳俐嫺
附表：
┌──┬───────────────┬────────┐
│編號│ 債權人名稱 （無擔保債務）    │金額（新臺幣）  │
├──┼───────────────┼────────┤
│ 1  │ 台新銀行                     │ 52,000元       │
├──┼───────────────┼────────┤
│ 2  │ 國泰世華銀行                 │ 67,512元       │
├──┼───────────────┼────────┤
│ 3  │ 中國信託銀行                 │ 472,775元      │
├──┼───────────────┼────────┤
│ 4  │ 臺灣銀行                     │ 242,000元      │
├──┼───────────────┼────────┤
│ 5  │ 上海銀行                     │ 156,465元      │
├──┼───────────────┼────────┤
│ 6  │ 玉山銀行                     │ 29,246元       │
├──┼───────────────┼────────┤
│ 7  │ 聯邦銀行                     │ 600,000元      │
└──┴───────────────┴────────┘

司法院資訊處製作；財團法人民間司法改革基金會備份。
